【裁判字號】    91,家訴,21
【裁判日期】    921006
【裁判案由】    請求繼承登記等
【裁判全文】
臺灣屏東地方法院民事判決  九十一年度家訴字第二一號
    原      告    黃○○○
    訴訟代理人    莊美玲律師
    複  代理人    陳建誌律師
    被      告    甲○○
    兼訴訟代理人  辛○○
    被      告    申○○
                  戌○○      .
                  酉○○      .
                  壬○○      .
                  庚○○      .
                  丑○○○    .
                  丙○○      .
                  Ｄ○○      .
                  Ｃ○○      .
                  Ｂ○○      .
                  丁○○      .
                  玄○○○    .
                  午○○      .
                  辰○○      .
                  卯○○      .
                  巳○○      .
                  未○○      .
                  癸○○      .
                  乙○○      .
                  戊○○      .
                  Ｅ○○○    .
                  Ａ○○      .
                  己○促      .
                  己○俐      .
                  孫己○文    .
                  己○        .
                  寅○○      .
                  子○        .
                  宇○○      .
                  地○○      .
                  亥○○      .
                  宙○○      .
                  天○○      .
當事人間請求繼承登記等事件，本院於九十二年九月二十二日言詞辯論終結，判決如
下：
     主  文
被告甲○○、申○○、戌○○、酉○○、丑○○○、辛○○、壬○○、庚○○、丙○○、Ｄ○○、Ｃ○○、Ｂ○○、丁○○、尤烏甜、午○○、辰○○、卯○○、巳○○
、未○○、癸○○、宇○○、地○○、亥○○、宙○○、天○○、乙○○、戊○○、
尤恒花、Ａ○○、己○促、己○俐、孫己○文、己○、寅○○、子○應協同原告就被
繼承人尤明隊所有之屏東縣恒春鎮  ○○段○○九三地號、地目建、面積三千九百三
十九平方公尺、應有部分十分之三土地辦理繼承之登記。
兩造之被繼承人尤明隊所有之屏東縣恒春鎮  ○○段○○九三地號、地目建、面積三
千九百三十九平方公尺、應有部分十分之三土地之遺產，應分割為如附表一所示。
兩造共有坐落屏東縣恒春鎮  ○○段○○九三地號土地准予分割。分割方法如附圖一
及附表二所示：編號三十部分面積一千二百零八平方公尺分歸原告所有，編號一部分
面積一百三十五平方公尺分歸被告己○所有，編號二部分面積一百三十五平方公尺分
歸被告子○所有，編號三部分面積十平方公尺分歸被告丑○○○所有，編號四部分面
積十平方公尺分歸被告丙○○所有，編號五部分面積十一平方公尺分歸被告壬○○所
有，編號六部分面積十一平方公尺分歸被告辛○○所有，編號七部分面積三百六十八
平方公尺分歸被告庚○○所有，編號八部分面積八百五十一平方公尺分歸被告寅○○
所有，編號九部分面積三百八十平方公尺分歸被告丁○○所有，編號十部分面積二十
三平方公尺分歸被告玄○○○所有，編號十一部分面積六十七平方公尺分歸被告甲○○所有，編號十二部分面積二十三平方公尺分歸被告申○○所有，編號十三部分面積
二十三平方公尺分歸被告戌○○所有，編號十四部分面積二十三平方公尺分歸被告酉
○○所有，編號十五部分面積十一平方公尺分由被告Ｂ○○、Ｃ○○、Ｄ○○各按所
有權應有部分三分之一比例保持共有，編號十六部分面積二十三平方公尺分由被告未
○○、巳○○、卯○○、辰○○、午○○各按所有權應有部分五分之一比例保持共有
，編號十七部分面積九平方公尺分歸被告宇○○所有，編號十八部分面積九平方公尺
分歸被告地○○所有，編號十九部分面積九平方公尺分歸被告亥○○所有，編號二十
部分面積九平方公尺分歸被告宙○○所有，編號二十一部分面積九平方公尺分歸被告
天○○所有，編號二十二部分面積十一平方公尺分歸被告孫己○文所有，編號二十三
部分面積十一平方公尺分歸被告己○俐所有，編號二十四部分面積十一平方公尺分歸
被告己○促所有，編號二十五部分面積十一平方公尺分歸被告Ａ○○所有，編號二十
六部分面積四十五平方公尺分歸被告顏尤恆花所有，編號二十七部分面積四十五平方
公尺分歸被告癸○○所有，編號二十八部分面積四十五平方公尺分歸被告乙○○所有
，編號二十九部分面積四十五平方公尺分歸被告戊○○所有，編號三十一部分面積三
百五十八平方公尺各依兩造如附表三所示所有權應有部分比例維持共有。
訴訟費用由兩造按如附表三所示所其應有部分比例分擔之。
    事實及理由
一、被告等未於言詞辯論期日到場，核無民事訴訟法第三百八十六條所列各款情形，
    爰依原告之聲請，由其一造辯論而為判決。
二、原告於起訴後追加共有人宇○○、地○○、亥○○、宙○○、天○○為共同被告
    ，爰依民事訴訟法第二百五十五條第一項第五款之規定予以准許，先此敘明。
三、本件原告起訴主張：座落屏東縣恒春鎮  ○○段○○九三地號、地目建、面積三千
    九百三十九平方公尺之土地（以下稱系爭土地），係由原告、被告丁○○、寅○○、庚○○及訴外人尤明隊各按應有部分十分之三、十分之一、五分之一、十分
    之一及十分之三之比例維持共有。惟共有人尤明隊已於民國（下同）三十三年一
    月二十日去世，死亡時為戶主，惟因絕嗣，無男子直系血親卑親屬，，依民法繼
    承篇規定，定其繼承人，又其父、母均已去世，故其所遺留上開土地之遺產，應
    由當時尚健在之第三順位繼承人即其兄弟，尤明春、尤明帶、尤明乞、尤萬興繼
    承。尤明春於三十七年四月一日去世，其上開繼承部分應由其子女繼承，惟其子
    女之一尤富陣早已亡故且絕嗣，故由其他尚建在子女即被告甲○○及訴外人尤金
    水、尤花枝、尤桶發繼承，尤金水已於八十六年死亡，其二名子女尤貴成、尤連
    池早已亡故且絕嗣，故其繼承部分應由其配偶及其它子女即被告尤應謝菜、辛○○、壬○○、庚○○、丙○○及訴外人尤清梅繼承（尤清梅部分由其子女即被告
    Ｄ○○、Ｃ○○、Ｂ○○共同代位繼承），尤花枝於三十一年二月十日死亡，其
    繼承部分由其子女即被告申○○、戌○○、酉○○共同代位繼承，尤桶發於七十
    年五月三日死亡，其繼承部分由其子女及配偶即被告丁○○、尤烏甜及訴外人尤
    金花、尤郭  娘繼承，尤郭  娘于八十七年四月六日死亡，其繼承部分由其子女即
    被告尤烏甜及訴外人尤金花繼承（丁○○非尤郭  娘子女），尤金花於九十一年二
    月九日死亡，其繼承部分由其子女配偶即被告午○○、辰○○、卯○○、巳○○
    、未○○繼承。尤明帶於五十七年死亡，其二名子女尤顧鄉、己○英早已亡故且
    絕嗣，故其繼承部分由其他子女即被告癸○○、尤英美、乙○○、戊○○、尤恒
    花及訴外人尤三吉繼承，尤三吉於六十九年三月五日死亡，故其繼承部分由其配
    偶及子女即被告Ａ○○、己○促、己○俐、孫己○文繼承，尤英美於八十八年八
    月十二日死亡，故其繼承部分由其配偶及子女即被告宇○○、地○○、亥○○、
    宙○○、天○○。尤明乞已死亡，故其繼承部分由其子女即原告、被告己○繼承
    。尤萬興已死亡，故其繼承部分由其子女即被告寅○○、子○繼承。則被繼承人
    尤明隊所有之系爭土地應有部分十分之三土地之遺產，應由兩造公同共有繼承。
    且系爭土地並無法律禁止分割或兩造定有不分割之協定，爰依民法第一千一百六
    十四條規定及參照最高法院七十年一月二十日第二次民事庭會議決議，求為判決
    如聲明所示。
二、被告辛○○、Ｄ○○、孫己○文、寅○○、戌○○、酉○○、丑○○○ˋ癸○○
    、乙○○均未於最後言詞辯論期日到場，據其前之陳述，均表示對原告之陳述無
    意見。
三、次按共有之不動產之共有人中有人死亡者，他共有人請求分割共有物時，為求訴
    訟之經濟起見，可許原告就請求繼承登記及分割共有物之訴合併提起，即以一訴
    請求該死亡之共有人之繼承人辦理繼承登記，並請求該繼承人于辦理繼承登記後
    ，與原告及其餘共有人分割共有之不動產，最高法院七十年一月二十日第二次民
    事庭會議決議參見。又查公同共有之關係，自公同關係終止而消滅；繼承人得隨
    時請求分割遺產，民法八百三十條、第一千一百六十四條分別定有明文；再者，
    各共有人除因物之使用目的不能分割或契約訂有不分割之期限外，得隨時請求分
    割共有物，民法第八百二十三條亦著有明文規定。又公同共有物分割之方法，除
    法律另有規定外，應依關於共有物分割之規定，此觀同法第八百三十條第二項規
    定自明。查原告主張系爭土地部分為被繼承人尤明隊之遺產，原告為系爭土地之
    共有人，兩造亦為被繼承人尤明隊之繼承人，就系爭土地並無不分割之約定，亦
    無法協議分割等情，業據原告提出戶籍謄本及土地登記謄本、照片等件為證，同
    為到場之被告所陳明，自堪信為真實。依上開規定，原告為系爭土地之共有人，
    兩造對於系爭土地之遺產部分亦為公同共有，因系爭土地並無不能分割之情形，
    亦無不分割之約定，兩造就系爭土地既不能協議分割，原告請求協同辦理繼承登
    記及分割遺產並裁判分割上開共有土地，於法即無不合。經查：系爭土地系前除
    被告庚○○、寅○○、丁○○等三人之房屋外，餘均為雜草，無人居住，有一約
    六米寬之既成道路橫跨系爭土地，又系爭土地僅有一邊面臨道路之事實，業據本
    院會同恒春地政事務所履勘甚明，爰考量系爭土地使用現況及土地之經濟性及整
    體性，俾有效利用俾利社會經濟，其分割方式如主文所示。
四、結論：原告之訴為有理由，依民事訴訟法第三百八十五條第一項前段、第七十九
    條但書，第八十條之一，第八十五條第一項判決如主文。
中      華      民      國    九十二    年      十      月      六      日
                                            少年及家事庭
~B法      官  李麗芳
正本係照原本作成。
如不服本判決，應於送達後廿日內，向本院提出上訴狀。
~B法院書記官  唐明煌
中      華      民      國    九十二    年      十      月      六      日


司法院資訊處製作；財團法人民間司法改革基金會備份。
